【裁判字號】    89,台上,3798
【裁判日期】    890629
【裁判案由】    盜匪
【裁判全文】
最高法院刑事判決                              八十九年度台上字第三七九八號
    上  訴  人  甲○○
右上訴人因盜匪案件，不服台灣高等法院中華民國八十九年三月十五日第二審判決（
八十九年度上訴字第一三九號，起訴案號：台灣板橋地方法院檢察署八十八年度偵字
第一三五九四號），提起上訴，本院判決如左：
    主  文
上訴駁回。
    理  由
按刑事訴訟法第三百七十七條規定，上訴於第三審法院，非以判決違背法令為理由，
不得為之。是提起第三審上訴，應以原判決違背法令為理由，係屬法定要件。如果上
訴理由狀並未依據卷內訴訟資料，具體指摘原判決不適用何種法則或如何適用不當，
或所指摘原判決違法情事，顯與法律規定得為第三審上訴理由之違法情形，不相適合
時，均應認其上訴為違背法律上之程式，予以駁回。本件原判決綜合調查證據之結果
，認上訴人甲○○犯有懲治盜匪條例第五條第二項第一項第一款意圖為自己不法所有
，以強暴致使不能抗拒而取他人之物未遂罪之事實，因認第一審判決論上訴人以上開
罪名，並依刑法第二十六條前段未遂犯得按既遂犯之刑減輕之規定，減輕其刑後，量
處有期徒刑年陸月，為無不合，予以維持，駁回上訴人在第二審之上訴，已詳認
定犯罪事實之依據及憑以認定之理由，並對上訴人否認犯罪之辯詞，如何不足採信，
均已依據卷內資料予以指駁及說明，從形式上觀察，原判決並無違背法令情形。上訴
意旨謂：本件依被害人胡若梅於第一審偵審中之指訴，其遭遇上訴人之不法行為時，
立即反應並能抵抗、攻擊上訴人，顯見被害人並未喪失意思自由而達不能抗拒之程度
。況被害人於案發時只知係遭鐵器抵住腰部，尚不明瞭已遭刀器威脅之立即危險，且
立即大喊「搶劫」，復明白陳述上訴人一聽到「搶劫」喊叫聲就跑，在在證明被害人
遭劫時，仍能立即反制，致使上訴人心虛而逃跑，被害人確未因上訴人之行為喪失意
思自由，與強盜罪之構成要件不符等語，係就原判決已詳為論斷與說明之事項，再為
事實上之爭執，殊非適法之第三審上訴理由。又懲治盜匪條例，自民國三十三年四月
八日制定公布迄今，仍為有效之法律，為本院一貫所持之法律見解。依原判決所認定
之事實，上訴人意圖為自己不法所有，以強暴致使胡若梅不能抗拒而取其財物未遂等
情，則原判決適用懲治盜匪條例第五條第二項第一項第一款論處罪刑，適用法則洵無
違誤。上訴人指其行為縱應成立犯罪，亦僅應論以恐嚇取財未遂罪云云，尚有誤會。
末查，上訴人係強盜未遂，上訴人所強取之皮包未扣案，原審自無從於審判期日提示
令上訴人辨認，難認與訴訟程序之踐行有違。此外，上訴人徒憑己意，對原審職權之
適法行使及原判決理由已詳為論斷之事項，任意爭辯，顯與法定上訴第三審之形式要
件不符，其上訴違背法律上之程式，應予駁回。
據上論結，應依刑事訴訟法第三百九十五條前段，判決如主文。
中      華      民      國    八十九    年      六      月    二十九    日
                              最高法院刑事第七庭
                                  審判長法官  謝  家  鶴
                                        法官  洪  文  章
                                        法官  花  滿  堂
                                        法官  陳  世  淙
                                        法官  洪  佳  濱
      右正本證明與原本無異
                                              書  記  官
中      華      民      國    八十九    年      七      月      十      日


司法院資訊處製作；財團法人民間司法改革基金會備份。
